【裁判字號】    97,訴,22
【裁判日期】    970513
【裁判案由】    偽造文書
【裁判全文】
臺灣臺中地方法院刑事判決                97年度訴字第22號
公  訴  人  臺灣臺中地方法院檢察署檢察官
被      告  丙○○
上列被告因偽造文書案件，經檢察官提起公訴（96年度偵字第29
636號），本院判決如下：
    主    文
丙○○共同行使偽造私文書，足以生損害於他人，處有期徒刑陸
月，如易科罰金，以銀元參佰元即新臺幣玖佰元折算壹日，減為
有期徒刑參月，如易科罰金，以銀元參佰元即新臺幣玖佰元折算
壹日。臺灣臺中地方法院檢察署九十五年度他字第六八一二號卷
第八頁之切結書上偽造之「乙○○」簽名及指印各壹枚，均沒收
。
    犯罪事實
一、丙○○於民國89年間某日，與丁○○（未經起訴）共同基於
    行使偽造私文書之犯意，在臺中市某處公園內，未經乙○○
    之同意，冒用乙○○名義，由丁○○提供一紙內容為「本人
    同意於作太貿易有限公司，為其八十九年度之員工薪資申報
    …」之切結書，再由丙○○在該切結書之立書人簽章欄內簽
    寫偽造「乙○○」之簽名1枚，並以左拇指按捺偽造指印1枚
    ，而偽造用以證明乙○○同意作太貿易有限公司（下稱作太
    公司）為其89年度員工薪資申報之不實切結書1紙。嗣丁○○再將該偽造之切結書交予不知情之作太公司負責人戊○○
    （經檢察官另為不起訴處分），用以申報作太公司89年度營
    利事業所得稅（支出員工乙○○之薪資新臺幣185000元），
    而行使上開偽造之切結書，足以生損害於乙○○。嗣因乙○○遭法務部行政執行署彰化行政執行處催繳薪資所得稅，而
    發覺上情。
二、案經臺灣臺中地方法院檢察署檢察官自動檢舉偵查起訴。
    理    由
一、現行刑事訴訟法為保障被告之反對詰問權，排除具有虛偽危
    險性之傳聞證據，以求實體真實之發見，於該法第159條第1
    項明定被告以外之人於審判外之言詞或書面陳述，除法律有
    規定者外，不得作為證據。又被告以外之人於審判外之陳述
    ，雖不符前四條之規定（即刑事訴訟法第159條之1至同條之
    1），而經當事人於審判程序同意作為證據，法院審酌該言
    詞陳述或書面陳述作成時之情況，認為適當者，亦得為證據
    ；當事人、代理人或辯護人於法院調查證據時，知有第159
    條第1項不得為證據之情形，而未於言詞辯論終結前聲明異
    議者，視為有前項之同意，刑事訴訟法第159條之5定有明文
    。本件檢察官及被告並未就本院下列所引卷內證據資料之證
    據能力有所爭執，且迄於言詞辯論終結前，均未主張有刑事
    訴訟法第159條第1項不得為證據之情形，是應認已同意下列
    所引用之卷內證據均得作為證據，且經本院審酌後，認無不
    適當之情形，應認本案下列引用之卷內證據均有證據能力，
    合先敘明。
二、訊據被告丙○○矢口否認上揭犯罪事實，辯稱：我之前在臺
    中火車站附近認識一名人稱「陳老師」之丁○○，丁○○是
    專門在從事替人辦理偽造護照、證件、申請貸款等不法活動
    。系爭偽造之乙○○名義切結書會有我的指印，應是89年間
    某日，我在臺中市某處公園內睡覺時，丁○○拖我的手去按
    捺蓋印的，當時我十指都有紅色的印泥，但該切結書上之簽
    名並不是我簽的云云。
三、經查：關於丁○○提供系爭偽造之乙○○名義切結書（附在
    臺灣臺中地方法院檢察署95年度他字第6812號卷第8頁）予
    作太公司負責人戊○○，用以申報作太公司89年度營利事業
    所得稅（支出員工乙○○之薪資新臺幣185000元）之事實，
    業經證人乙○○於偵審中、證人戊○○於偵查中證述明確，
    且系爭切結書立書人簽章欄內所按捺可資比對之指印1枚，
    經鑑定結果，係被告之左手拇指指紋，此有內政部警政署刑
    事警察局96年3月12日刑紋字第0960019820號鑑驗書在卷可
    稽。又系爭切結書之立書人簽章欄內之「乙○○」簽名1枚
    ，經鑑定結果，與證人乙○○於臺灣臺中地方法院檢察署95
    年他字第2024號卷第4頁、第13頁、臺灣臺中地方法院檢察
    署95年度他字第6812號卷第11頁筆錄中之簽名字跡均不相符
    ，此有同上鑑定書在卷可佐，可見系爭切結書上之捺印、簽
    名確均非證人乙○○本人所為。又依肉眼觀察，被告於96年
    11月20日偵查中當庭書寫附卷之「乙○○」簽名10枚，其連
    筆、運筆、轉折、收筆方式，顯然與系爭切結書之立書人簽
    章欄內之「乙○○」簽名字跡相符，堪認系爭切結書上「乙○○」簽名係被告所為。綜上，系爭切結書上之「乙○○」
    簽名、捺印既均係被告所為，足徵其有參與偽造系爭切結書
    之犯行，且所偽造切結書之內容既為「本人同意於作太貿易
    有限公司，為其八十九年度之員工薪資申報…」，則被告對
    系爭切結書嗣將交付他人作為申報員工薪資使用一節，自有
    所知。又被告為智慮成熟之人，體態亦非瘦弱，焉有可能任
    丁○○擺佈拖手捺印不明文件，復於該文件上簽署他人名字
    ，而就偽造文書一事毫無所知？故被告上述辯詞，顯係事後
    卸責之詞，並不足採，其與丁○○就本案偽造文書犯行，應
    有犯意聯絡與行為分擔。被告請求本院再行鑑驗系爭切結書
    ，查明其上是否有丁○○之指紋一節，因系爭切結書上僅有
    可資比對之指印1枚，且該枚指印與被告左手拇指指紋相符
    ，業經鑑定明確如前所述，被告就同一證據再行聲請調查，
    自無必要，應駁回之。本案事證明確，被告犯行洵堪認定，
    應依法論科。
四、核被告所為係犯刑法第216條、第210條之行使偽造私文書罪
    。被告於系爭切結書上偽造署押之行為係偽造私文書之部分
    行為，而其偽造後持以行使，偽造之低度行為為行使之高度
    行為所吸收，均不另論罪。被告與丁○○就本案犯行，有犯
    意聯絡與行為分擔，應論以共同正犯。爰審酌被告尚無不良
    素行，其恣意偽造他人名義之同意申報薪資切結書，造成被
    害人課稅之負擔及困擾，犯後猶飾詞卸責之態度等一切情狀
    ，量處如主文所示之刑，並諭知易科罰金之折算標準。又被
    告行為後，刑法第41條第1項業經修正公布，並於95年7月1
    日施行，修正前刑法第41條第1項前段係規定：「犯最重本
    刑為5年以下有期徒刑以下之刑之罪，而受6個月以下有期徒
    刑或拘役之宣告，因身體、教育、職業、家庭之關係或其他
    正當事由，執行顯有困難者，得以1元以上3元以下折算一日
    ，易科罰金。」，被告行為時之易科罰金折算標準，修正前
    罰金罰鍰提高標準條例第2條前段（現已刪除）規定，就其
    原定數額提高為100倍折算1日，則本件被告行為時之易科罰
    金折算標準，應以銀元300元折算1日，經折算為新臺幣後，
    應以新臺幣900元折算為1日。惟修正後刑法第41條第1項前
    段則規定：「犯最重本刑為5年以下有期徒刑以下之刑之罪
    ，而受6個月以下有期徒刑或拘役之宣告者，得以新臺幣1,0
    00元、2,000元或3,000元折算1日，易科罰金。」比較修正
    前後之易科罰金折算標準，修正後刑法並非較有利於行為人
    ，故應依修正後刑法第2條第1項前段規定，適用修正前刑法
    第41條第1項前段規定，定其折算標準。又被告犯罪之時間
    ，係在96年4月24日以前，合於中華民國96年罪犯減刑條例
    規定基準日之前，且無該條例規定不予減刑之情形，應依該
    條例第2條第1項第3款之規定，減其宣告刑期二分之一，並
    諭知易科罰金之折算標準。系爭切結書上偽造之「乙○○」
    簽名及指印各1枚，均應依刑法第219條規定宣告沒收。
五、丁○○（民國○○年○○月○○日生，身分證統一編號：Ｚ0000000
    00號）涉犯前述行使偽造私文書罪，未經起訴，應由檢察官
    依法偵查處理。
據上論斷，應依刑事訴訟法第299條第1項前段，刑法第2條第1項
前段、第28條、第216條、第210條、第41條第1項前段（修正前
）、第219條，修正前罰金罰鍰提高標準條例第2條，現行法規所
定貨幣單位折算新臺幣條例第2條，中華民國96年罪犯減刑條例
第2條第1項第3款、第7條、第9條，判決如主文。
本案經檢察官甲○○到庭執行職務。
中    華    民    國    97    年    5     月    13    日
                  刑事第十二庭  審判長法  官  莊深淵
                                      法  官  廖慧如
                                      法  官  蔡建興
上正本證明與原本無異。
如不服本判決，應於收受送達後10日內向本院提出上訴書狀（應
敘述具體理由並附繕本）。
上訴書狀如未敘述理由，應於上訴期間屆滿後20日內補提理由書
於本院。
                                      書記官  黃英寬
中    華    民    國    97    年    5     月    13    日
附錄論罪科刑法條
刑法第216條：
行使第二百十條至第二百十五條之文書者，依偽造、變造文書或
登載不實事項或使登載不實事項之規定處斷。
刑法第210條：
偽造、變造私文書，足以生損害於公眾或他人者，處五年以下有
期徒刑。


司法院資訊處製作；財團法人民間司法改革基金會備份。
